臺灣高等法院高雄分院刑事判決
111年度交上訴字第36號
上  訴  人  臺灣橋頭地方檢察署檢察官
被      告  陳水霖


上列上訴人因被告過失致死案件，不服臺灣橋頭地方法院110年
度審交訴字第74號，中華民國110年12月29日第一審判決（起訴
案號：臺灣橋頭地方檢察署110年度偵字第3120號、110年度偵字
第2366號），提起上訴，本院判決如下：
    主  文
原判決關於宣告刑部分撤銷。
陳水霖經原判決所判處之「過失致人於死罪」，處有期徒刑陸月
，如易科罰金，以新臺幣壹仟元折算壹日。 
    事實及理由
壹、審判範圍
　　刑事訴訟法第348條第3項規定：「上訴得明示僅就判決之刑
    、沒收或保安處分一部為之」。上訴人若明白表示僅就科刑
    事項（含加重減輕事由及執行刑）上訴，第二審法院就不需
    再審查原審所認定之犯罪事實（含罪名或罪數）或沒收，僅
    需調查關於量刑之事證（刑法第57條各款事由及加重減輕事
    證），踐行量刑之辯論，以作為論述原判決量刑是否妥適的
    判斷基礎。本件上訴人即檢察官已明示只對原審量刑部分提
    起上訴（見本院卷第50頁），本院乃就原判決量刑妥適與否
    進行審判，至於原審所認定之犯罪事實、所犯罪名及沒收，
    均不在本件之審判範圍，先此敘明。　　
貳、原審所認定之犯罪事實：
一、陳水霖考領有普通小型車合格駕駛執照，於民國109年12月4
    日 6時35分許，駕駛車牌號碼000-0000號租賃小客車，沿高
    雄市甲仙區台20線由西往東方向行駛，行經同路段61.5公里
    (東安156電桿處)路段時，本應注意該路段行車速限不得超
    過30公里，且應遵循車道行駛，分向限制線即雙黃線係用以
    劃分路面成雙向車道，禁止車輛跨越行駛，而依當時天候雨
    ，日間自然光線，視距良好，路面濕潤、無缺陷亦無障礙物
    ，並無不能注意之情形，竟疏未注意及此，貿然以時速50公
    里超速行駛並跨越雙黃線而駛入對向車道，適有鄭信義駕駛
    車牌號碼000-0000號自用小貨車搭載乘客鄭吳金花沿台20線
    由東往西方向行駛至前開路段，陳水霖見狀閃避不及，其駕
    駛之車輛車頭與鄭信義駕駛之車輛車頭碰撞，致鄭吳金花受
    有右側創傷性血胸、右上肢骨折等傷害，送醫後仍於109年1
    2月4日8時21分死亡；鄭信義受有頭部外傷，胸部創傷合併
    胸腹部主動脈剝離等傷害，送醫後仍於109年12月8日15時41
    分死亡。 　　
二、核被告陳水霖所為，係犯刑法第276條之過失致人於死罪。
    其以一過失行為，致生被害人鄭信義及鄭吳金花死亡之結果
    ，係以一行為觸犯數罪名，為想像競合犯，應依刑法第55條
    前段之規定，從一過失致死罪論處。
參、刑的減輕事由
    被告於事故發生後，在未有偵查犯罪職權之公務員發覺前，
    於員警前往現場處理時在場，當場承認為肇事人乙節，有道
    路交通事故肇事人自首情形紀錄表 1份附卷可查，是其對於
    未發覺之犯罪自首而接受裁判，爰依刑法第62條前段規定減
    輕其刑。
肆、撤銷原判決科刑部分之說明及本院量刑　　　　　　　
一、原審以被告犯行事證明確，予以論罪科刑，固非無見。惟按
    ，刑事審判旨在實現刑罰權之分配正義，法院對於有罪被告
    之科刑，應符合罪刑相當原則，使輕重得宜，罰當其罪，此
    所以刑法第57條明定科刑時，應審酌一切情狀，尤應注意該
    條所列10款事項，以為科刑輕重之標準，並賦予法院裁量權
    。本案被告所犯刑法第276條過失致死罪，是法定刑為「5年
    以下有期徒刑、拘役或50萬元以下罰金」之罪。而被告陳水
    霖行車應注意案發路段行車速限不得超過30公里，且應遵循
    車道行駛，分向限制線即雙黃線係用以劃分路面成雙向車道
    ，禁止車輛跨越行駛，被告竟貿然以時速50公里超速行駛並
    跨越雙黃線而駛入被害人鄭信義駕駛之對向車道，導致閃避
    不及撞擊被害人鄭信義所駕駛之小貨車， 致撞擊被害人鄭
    信義駕駛搭載被害人鄭吳金花之自用小貨車，而致被害人鄭
    信義及鄭吳金花夫妻雙亡之結果，使與被害人家屬天人永隔
    ，被害人家屬精神上之苦痛難以言喻，其過失重大，造成之
    或損害嚴重，檢察官以原審未充分考量被告過失程度及被害
    人2人死亡之嚴重結果，僅量處被告有期徒刑4月，顯屬過輕
    ，不符合罪刑相當原則，未能使被告罰當其罪，為有理由，
    自應由本院就原判決予以撤銷改判。
二、爰以行為人之責任為基礎，審酌被告駕駛租賃小客車，行經
    案發路段，該路段明顯標示行車速限為時速30公理，再該處
    為大弧度轉彎，道路為二線道，且地面劃有雙黃線分向限制
    線，禁止車輛跨越行駛，且該路段所以限制時速30公里，被
    告竟貿然以時速50公里超速行駛並跨越雙黃線駛入被害人鄭
    信義、鄭吳金花遵循之對向車道，致撞擊被害人鄭信義駕駛
    搭載被害人鄭吳金花之自用小貨車，造成被害人2人死亡，
    被告過失（違反義務情形）重大，造成損害之程度；惟考量
    被告始終坦承犯行之犯後態度，且被告於原審審理中，業與
    告訴人2人（鄭信義及鄭吳金花之子鄭博榮、鄭明昌）及其
    他被害人家屬鄭文全、鄭淑梅、鄭慶忠、鄭玉娘等4人成立
    調解等情，有原審刑事審查庭刑事案件移付調解簡要紀錄、
    調解筆錄附卷可佐，對於被害人家屬損害已有所修復，並被
    告智識程度、生活狀況（被告自稱為國中畢業、目前務農、
    年薪約新臺幣6、7萬元、離婚、毋需扶養他人之經濟狀況）
    、告訴人鄭明昌表示願意原諒被告及調解均已依約給付（有
    原審審理筆錄、本院公務電話紀錄單可佐）等一切情狀，爰
    量處如主文第二項所示之刑，並諭知易科罰金之折算標準。
    　　
三、告訴人鄭明昌及被告雖於原審請求給予緩刑之宣告，惟被告
    前於100年間因毒品案件經臺灣嘉義地方法院以99年度訴字
    第915號判決判處有期徒刑7年8月共10罪、4年共11罪、3年8
    月共10罪、6月共3罪、8月共2罪，應執行有期徒刑12年，嗣
    上訴後，經臺灣高等法院臺南分院以100年度上訴字第250號
    駁回上訴後確定，刑期自100年8月11日起算，指揮書記載執
    行完畢日期為112年8月10日，嗣被告於108年1月24日假釋付
    保護管束出監，又於假釋期間犯本案之罪，有臺灣高等法院
    被告前案紀錄表在卷可參，故與刑法第74條第1項規定之緩
    刑宣告法定要件不符，爰不予宣告緩刑，附此敘明。
據上論結，應依刑事訴訟法第369 條第1 項前段，判決如主文。
本案經檢察官陳俐吟提起公訴，檢察官李門騫提起上訴，檢察官
劉玲興到庭執行職務。
中　　華　　民　　國　　111 　年　6　 　　月　　9 　　日
                  刑事第三庭    審判長法  官 吳進寶 
                                      法  官 方百正
                                      法  官 陳億芳
以上正本證明與原本無異。
如不服本判決應於收受本判決後20日內向本院提出上訴書狀，其
未敘述上訴理由者，並得於提起上訴後20日內向本院補提理由書
狀（均須按他造當事人之人數附繕本）「切勿逕送上級法院」。
中　　華　　民　　國　　111 　年　　6 　　月　　9 　　日
　　　　　　　　　　　　　　　　　　　書記官 陳慧玲
附錄本判決論罪科刑法條：
刑法第276條
（過失致死罪）
因過失致人於死者，處2年以下有期徒刑、拘役或2千元以下罰金
。